【裁判字號】    95,易,1349
【裁判日期】    951222
【裁判案由】    詐欺
【裁判全文】
臺灣彰化地方法院刑事判決              95年度易字第1349號
公  訴  人  臺灣彰化地方法院檢察署檢察官
被      告  乙○○
上列被告因詐欺案件，經檢察官聲請簡易判決處刑（95年度偵緝
字第568 號），本院北斗簡易庭認不宜以簡易判決處刑（95年斗
簡字第624 號），簽移本院刑事庭依通常程序審理，被告於本院
準備程序中就被訴事實為有罪之陳述，經本院合議庭裁定由受命
法官獨任依簡式審判程序審理，判決如下：
    主    文
乙○○幫助意圖為自己不法之所有，以詐術使人將本人之物交付
，處有期徒刑肆月，如易科罰金，以銀元佰元折算壹日。
    犯罪事實及理由
一、本件犯罪事實補充及更正如下外，其餘均與檢察官聲請簡易
    判決處刑書之記載相同，茲引用之（如附件）：
  (一)乙○○係基於同一幫助詐欺取財之不確定故意，接續於民國
    94年11月22日及23日申請行動電話門號，並於同日取得門號
    SIM 卡後在臺中市○○路及臺中市某處，交付予真實姓名年
    籍不詳，年約30歲，綽號「阿強」之成年男子。
  (二)詐騙集團成員係於撥打電話予甲○○，佯稱其中獎後，將乙
    ○○所申請之0000000000號及0000000000號提供予甲○○，
    佯作為甲○○聯絡確認中獎及辦理領取獎金事宜之電話，待
    甲○○撥打上開電話，詐騙集團成員再佯稱係律師及其他中
    獎人，使甲○○不疑有他而陷於錯誤，終依詐騙集團成員之
    指示匯款而遭詐騙新臺幣67,000元。
二、本件證據除補充被告乙○○於本院準備程序及審理時之自白
    外，其餘亦均與檢察官聲請簡易判決處刑書之記載相同，茲
    引用之（如上附件）。
三、被告行為後，刑法於94年2 月2 日修正公布、刑法施行法於
    95年6 月14日修正公布，並均於95年7 月1 日施行，關於本
    案應適用之新、舊法，茲比較如下：
  (一)刑法第2 條第1 項規定，係規範行為後法律變更所生新舊法
    律比較適用之準據法，於95年7 月1 日刑法施行後，應適用
    刑法第2 條第1 項之規定，為「從舊從輕」之比較（最高法
    院95年5 月23日第8 次刑事庭會議決議第1 點第1 項參照）
    。
  (二)刑法第30條雖就幫助犯之法條文字為部份修正，然此修正僅
    為法理之明文化，非屬法律之變更，應無庸依刑法第2 條第
    1 項為新舊法有利之比較（該條修正理由及最高法院95年第
    8 次刑事庭會議決議第5 點第2 項之意旨參照）。
  (三)刑法第339 條第1 項詐欺取財罪，法定刑得併科1 千元以下
    罰金部分，修正後刑法施行法增訂第1 條之1 規定：「中華
    民國94年1 月7 日刑法修正施行後，刑法分則編所定罰金之
    貨幣單位為新臺幣。94年1 月7 日刑法修正時，刑法分則編
    未修正之條文定有罰金者，自94年1 月7 日刑法修正施行後
    ，就其所定數額提高為30倍。但72年6 月26日至94年1 月7
    日新增或修正之條文，就其所定數額提高為3 倍」，而刑法
    第33條第5 款則修正為：「主刑之種類如下：五、罰金：新
    臺幣1 千元以上，以百元計算之」，是依修正後之法律，刑
    法第339 條第1 項詐欺取財罪所得科處之罰金刑最高為新臺
    幣3 萬元、最低為新臺幣1 千元；然依被告行為時之刑罰法
    律，即罰金罰鍰提高標準條例第1 條前段規定之提高倍數10
    倍、現行法規所定貨幣單位折算新臺幣標準第2 條規定以新
    臺幣元3 倍折算之及修正前刑法第33條第5 款規定之罰金最
    低額1 元計算，該罪之罰金刑最高額雖與新法同為新臺幣3
    萬元，然最低額已有不同。因此，比較上述修正前、後之法
    律，自以被告行為時關於科處罰金刑之法律較有利於被告。
  (四)依刑法第2 條第1 項規定為新舊刑法比較時，應就罪刑有關
    之共犯、未遂犯、連續犯、想像競合犯、牽連犯以及累犯加
    重、自首減輕、暨其他法定加減原因（如身分加減）與加減
    例等一切情形，綜其全部之結果，而為比較，再適用有利於
    行為人之法律處斷，而不得一部割裂分別適用不同之新舊法
    （最高法院24年上字第4634號判例意旨、95年第8 次刑事庭
    會議決議第1 點第4 項參照）。經綜合比較新、舊法之結果
    ，以被告行為時之舊法較有利於被告，依刑法第2 條第1 項
    前段規定，本案自應一體適用被告行為時之法律即修正前刑
    法第30條、第33條第5 款，罰金罰鍰提高標準條例第1 條前
    段，現行法規所定貨幣單位折算新臺幣條例第2 條之規定。
四、量刑理由：
  (一)爰審酌被告之行為助長詐騙集團之犯罪，造成警方追查實際
    犯罪行為人之困難，對於社會治安具有相當之危害性，惟其
    並無前科，素行良好，本次犯罪並未獲得利益，及其犯罪動
    機、目的、手段、於本院審理中已坦承犯行之態度等一切情
    狀，量處如主文所示之刑。
  (二)被告行為後，刑法第41條第1 項前段關於易科罰金折算標準
    之規定，業於94年2 月2 日修正公布，並於95年7 月1 日施
    行，由「犯最重本刑為5 年以下有期徒刑以下之刑之罪，而
    受6 個月以下有期徒刑或拘役之宣告，因身體、教育、職業
    、家庭之關係或其他正當事由，執行顯有困難者，得以1 元
    以上3 元以下折算1 日，易科罰金。」修正為「犯最重本刑
    為5 年以下有期徒刑以下之刑之罪，而受6 個月以下有期徒
    刑或拘役之宣告者，得以新臺幣1 千元、2 千元或3 千元折
    算1 日，易科罰金。」應依刑法第2 條第1 項規定，適用最
    有利於行為人之法律（最高法院95年第8 次刑事庭會議決議
    第3 點第2 項參照）。而修正前刑法第41條第1 項前段之易
    科罰金折算標準，依修正刪除前之罰金罰鍰提高標準條例第
    2 條規定，應就其原定數額提高為100 倍折算1 日，並依現
    行法規所定貨幣單位折算新臺幣條例第2 條規定，以新臺幣
    元3 倍折算之，亦即，修正前刑法第41條第1 項前段之易科
    罰金折算標準，最高為以銀元300 元即新臺幣900 元折算為
    1日，經比較新、舊法結果，應以被告行為時之法律即舊法
    較有利於被告，依刑法第2條第1項前段規定，是本案自應適
    用被告行為時之法律即修正前刑法第41條第1項前段，修正
    刪除前罰金罰鍰提高標準條例第2條規定，併諭知易科罰金
    之折算標準。
五、據上論斷，應依刑事訴訟法第452 條、第273 條之1 第1 項
    、第299 條第1 項前段、第310 條之2 、第454 條第2 項，
    刑法第2 條第1 項前段，（修正前）第30條第1 項前段、第
    2 項、第339 條第1 項、（修正前）第41條第1 項前段，罰
    金罰鍰提高標準條例第1 條前段、（修正刪除前）第2 條，
    判決如主文。
六、如不服本件判決，得自收受送達之日起10日內，向本院提起
    上訴。
本案經檢察官高如應到庭執行職務。
中    華    民    國    95    年    12    月    22    日
                  刑事第一庭    法  官  吳永梁
以上正本證明與原本無異。
如不服本判決，應於判決送達後10日內，向本院提出上訴狀（須
附繕本）。
告訴人或被害人對於判決如有不服具備理由請求檢察官上訴者，
其上訴期間之計算係以檢察官收受判決正本之日期為準。
中    華    民    國    95    年    12    月    22    日
                                書記官  陳美敏
附錄論罪科刑法條全文：
中華民國刑法第30條
幫助他人犯罪者，為從犯。雖他人不知幫助之情者，亦同。
從犯之處罰，得按正犯之刑減輕之。
中華民國刑法第339條
意圖為自己或第三人不法之所有，以詐術使人將本人或第三人之
物交付者，處5 年以下有期徒刑、拘役或科或併科1 千元以下罰
金。
以前項方法得財產上不法之利益或使第三人得之者，亦同。
前二項之未遂犯罰之。


司法院資訊處製作；財團法人民間司法改革基金會備份。
